【裁判字號】    94,訴,342
【裁判日期】    950313
【裁判案由】    損害賠償
【裁判全文】
臺灣雲林地方法院民事判決               94年度訴字第342號
原      告  甲○○
被      告  乙○○
上列被告因過失傷害案件，經原告提起損害賠償之附帶民事訴訟
（94年度交附民字第16號），經本院刑事庭裁定移送前來，本院
於中華民國95年2 月27日辯論終結，判決如下：
    主  文
被告應給付原告新台幣壹拾貳萬零伍佰柒拾參元，及自九十四年
七月十四日起至清償日止，按年息百分之五計算之利息。
原告其餘之訴駁回。
訴訟費用由被告負擔七分之一，餘由原告負擔。
本判決第一項原告勝訴部分得假執行。但被告如以新台幣壹拾貳
萬零伍佰柒拾參元為原告預供擔保，得免為假執行。
原告其餘假執行之聲請駁回。
    事實及理由
壹、程序方面：
一、按因侵權行為涉訟者，得由行為地之法院管轄，民事訴訟法
    第15條第1 項定有明文。是本件被告住所雖不屬於本院管轄
    範圍內，惟侵權行為地既在本院管轄範圍內，則依上開規定
    ，本院即為有管轄權之法院，合先敘明。
二、按訴狀送達後，原告不得將原訴變更或追加，但擴張或減縮
    應受判決事項之聲明者，不在此限；被告於訴之變更或追加
    無異議，而為本案之言詞辯論者，視為同意變更或追加，民
    事訴訟法第255 條第1 項第3 款、第2 項分別定有明文。本
    件原告起訴時請求被告應給付原告新台幣（下同）86萬元及
    自起訴狀繕本送達翌日起至清償日止，按年息百分之五計算
    之利息；嗣於民國94年8 月26日變更訴之聲明，請求被告應
    給付原告797,765 元，及自起訴狀繕本送達翌日起至清償日
    止，按年息百分之五計算之利息；又於95年2 月27日當庭變
    更訴之聲明，請求被告應給付原告767,615 元，及自起訴狀
    繕本送達翌日起至清償日止，按年息百分之五計算之利息，
    係本於同一侵權行為損害賠償請求權之訴訟標的，所為聲明
    之減縮，核與民事訴訟法第255 條第1 項第3 款規定相符，
    且被告亦無異議，而為本案之言詞辯論，揆諸前揭說明，應
    屬合法，併此敘明。又原告起訴請求被告賠償車損修繕費用
    26萬元及拖吊費用7,000 元部分，並非犯罪所受損害，固不
    得提起刑事附帶民事訴訟，惟原告於刑事附帶民事訴訟移送
    民事庭後為訴之追加，並已繳納此部分之裁判費，被告無異
    議而為本案之言詞辯論，此部分訴之追加，自屬合法，附此
    敘明。
貳、實體方面：
一、原告主張：被告乙○○於93年4 月10日夜間8 時35分許，駕
    駛車號HE-9105 號自小貨車，載運蜂箱約60箱，沿國道三號
    高速公路（由南往北方向）行駛，行經國道三號高速公路26
    1 公里200 公尺處時，因自小貨車左前輪突然爆胎失控，車
    輛往右偏，撞及高速公路右側護欄，翻車後再往左滑向中間
    車道，適原告甲○○駕駛車號X3-0265 號自小客車，搭載江
    惠美，同向行駛於中間車道被告後方約9 至10車身之距離，
    見被告車輛爆胎後煞車閃避不及，自後方撞及被告所駕駛之
    自小貨車，致原告因而受有右下肢扭傷之傷害。為此，原告
    爰依侵權行為之法律關係，請求被告給付原告767,615 元（
    含醫療費用615 元、車輛修繕費用260,000 元、精神慰撫金
    500,000 元及拖吊費用7,000 元）及自起訴狀繕本送達翌日
    起至清償日止，按年息百分之五計算之利息。
    並聲明：(一)被告應給付原告767,615 元，及自起訴狀繕本送
    達翌日起至清償日止，按年息百分之五計算之利息。(二)訴訟
    費用由被告負擔。(三)原告願供擔保，請准宣告假執行。
二、被告則以：對於原告請求被告賠償醫療費用615 元及拖吊費
    用7,000 元部分不爭執，但原告請求車輛修繕費用金額不合
    理，應予折舊，且原告精神慰撫金請求金額亦過高等語，資
    為抗辯。
    並聲明：(一)原告之訴及假執行之聲請均駁回。(二)訴訟費用由
    原告負擔。如受不利之判決，願供擔保，請准宣告免為假執
    行。
三、兩造不爭執之事實：
  (一)被告於上開時、地，駕駛車號HE-9105 號自小貨車，載運蜂
    箱約60箱，行經國道三號高速公路261 公里200 公尺處時，
    自小貨車左前輪突然爆胎失控，車輛往右偏，撞及高速公路
    右側護欄，翻車後再往左滑向中間車道，適原告甲○○駕駛
    車號X3-0265 號自小客車，搭載江惠美，同向行駛於中間車
    道被告後方約9 至10車身之距離，因煞車閃避不及，自後方
    撞及被告所駕駛之自小貨車，致原告因而受有右下肢扭傷之
    傷害。
  (二)被告因上開過失傷害案件，經臺灣雲林地方法院以94年度交
    易字第6 號刑事簡易判決，判處被告拘役50日，如易科罰金
    ，以300 元折算1 日確定。
  (三)原告因本件車禍受有前揭傷害，支出醫療費用615 元，及拖
    吊費用7000元。
四、得心證之理由：
    本件之爭點在於(一)被告就本件車禍之發生有無過失？(二)原告
    所得請求各項賠償金額為何？
  (一)被告就本件車禍之發生有無過失？
  1.原告主張被告於上開時間駕駛車號HE-9105 號自小貨車，於
    行車前因疏未注意詳細檢查輪胎確實有效，其所駕駛之自小
    貨車左前輪於上開地點突然爆胎失控，車輛右偏撞及高速公
    路右側護欄，翻車後再往左滑向中間車道，致使同向行駛於
    其後方中間車道之原告所駕駛搭載江惠美之車號X3-0265 號
    自小客車，因煞車閃避不及，自後方撞及被告所駕駛之自小
    貨車，致原告因而受有前揭傷害之事實，業據原告陳述明確
    ，而原告因本件車禍受有前揭傷害，並有國立臺灣大學醫學
    院附設醫院雲林分院所出具之診斷證明1 紙在卷可稽。
  2.查本件車禍地點即國道三號高速公路261 公里200 公尺處，
    車禍發生後，被告所駕駛之自小貨車翻覆以西南東北方向斜
    向橫跨停置於中間車道內，外側車道內有散落物；原告所駕
    駛之自小客車車頭全毀，停置於被告自小貨車後方之中間車
    道內，此有道路交通事故現場圖及現場照片10幀在卷可參。
  3.按汽車行駛高速公路前，應妥為檢查車輛，在行駛途中不得
    有車輪脫落或輪胎膠皮脫落之情形，高速公路交通管制規則
    第13條第2 款定有明文。被告駕駛車輛，自應注意遵守上開
    交通規定，且當時為夜間，天候為晴，路面乾燥無缺陷，無
    障礙物及視距良好，此有現場事故調查報告表在卷可憑，並
    無不能注意之情事，惟被告卻疏未注意於行車前詳細檢查車
    輛輪胎，即駕駛自小貨車行駛於高速公路上，因輪胎爆胎失
    控，致同向行駛於其後方之原告所駕駛搭載江惠美之自小客
    車因煞車閃避不及，而撞及被告所駕駛之自小貨車，致原告
    因而受有前揭傷害，其有過失至明，且被告之過失行為與原
    告所受傷害結果具相當因果關係。
  4.而本件車禍肇事責任經送請臺灣省嘉雲區車輛行車事故鑑定
    委員會、臺灣省車輛行車事故覆議鑑定委員會鑑定結果，均
    認「一、乙○○駕駛自小貨車，於夜間爆胎失控擦撞外側護
    欄後侵入中線車道不當，為肇事原因。二、甲○○駕駛自小
    客車，無肇事因素。」有臺灣省嘉雲區車輛行車事故鑑定委
    員會94年10月24日嘉雲鑑字第094580531D號函暨函附之鑑定
    意見書及臺灣省車輛行車事故覆議鑑定委員會95年1 月24日
    府覆議字第0940100921號函暨函附之覆議意見書各1 份在卷
    可參，亦同此認定。
  5.綜上，原告主張被告應負侵權行為之責任，自屬於法有據。
  (二)原告所得請求各項賠償金額為何？茲就原告據以請求被告賠
    償之項目及金額，應否准許，分述如下：
  1.醫療費用部分：
    按因故意或過失，不法侵害他人權利者，負損害賠償責任，
    民法第184 條第1 項前段定有明文。原告主張其因被告前揭
    過失傷害之侵權行為，支出醫療費用615 元，業據原告提出
    醫療費用收據3 紙，並為被告所不爭執，經核上開醫療費用
    均屬必要之支出，原告因被告之侵權行為，致增加此部分之
    生活上需要，是原告請求被告賠償上開醫療費用615 元，自
    屬有據。
  2.慰撫金部分：
    按不法侵害他人之身體、健康、名譽、自由、信用、隱私、
    貞操，或不法侵害其他人格法益而情節重大者，被害人雖非
    財產上之損害，亦得請求賠償相當之金額，民法第195 條第
    1 項定有明文。查原告因本件車禍受有前揭傷害，多次前往
    醫院治療，其受有精神上之痛苦，應堪認定。本院審酌原告
    高中畢業，曾擔任壽險業務員、監理業務員等工作，每月收
    入約5 、6 萬元，名下有1 筆土地、2 棟房屋及自小客車兩
    部；被告未曾就學，以養蜂為業，現無業，以領老人年金維
    生，名下有3 筆土地及3 棟房屋，業據兩造各自陳明在卷，
    並有稅務電子閘門財產所得調件明細表在卷可參，及兩造身
    分、地位、經濟能力及原告所受傷害程度等一切情形，認原
    告請求之慰撫金以1 萬元為適當。原告逾此部分之請求，為
    無理由，應予駁回。
  3.車損修繕費用部分：
    按不法毀損他人之物者，應向被害人賠償其物因毀損所減少
    之價額，民法第196 條定有明文；又按物被毀損時，被害人
    除得依民法第196 條請求賠償外，並不排除民法第213 條至
    第215 條之適用，依民法第196 條請求賠償物被毀損所減少
    之價額，得以修復費用為估定之標準，惟修理材料以新品換
    舊品應予折舊（最高法院77年第9 次民事庭會議決議參照）
    。本件原告主張其所有車號X3-0265 號自小客車因本件車禍
    受損支出修繕費用260,000 元，其中零件費用為174,580 元
    ，工資為85,500元，業據原告提出通利全汽車保養廠交修單
    4 紙為證，復為被告所不爭執，堪信為真。惟查，原告所有
    車號X3-0265 號自小客車係於1998年3 月出廠，87年3 月領
    照使用，有行車執照及汽車新領牌照登記書各1 份在卷可按
    ，是迄本件車禍時即93年4 月10日止，實際使用6 年。依前
    揭說明，以新品換舊品而更換之零件，即應予折舊。再依行
    政院（86）財字第52053 號、財政部台財稅字第870000472
    號令所頒之「固定資產耐用年數表」及「固定資產折舊率表
    」之規定，系爭自小客車之耐用年限為5 年，依財政部（58
    ）如財稅發字第1083號發布之固定資產折舊採定率遞減法之
    計算方法，其每年應折舊千分之三六九，最後一年折舊額，
    加歷年折舊累計額，其總和不得超過該資產成本原額十分之
    九（即殘值至少有十分之一）。依此定率折舊法計算結果，
    上開自小客車零件之折舊金額已超過十分之九，自應以重置
    價值十分之一即為其殘值，是扣除折舊後，原告所得請求之
    零件費用為17,458元。準此，原告所有之上開自小客車因毀
    損支出必要之修復費用，應為零件折舊後金額17,458元加計
    工資85,500元，合計為102,958 元（其計算方式為：17,458
    元＋85,500元＝102,958 元）。從而，原告請求修繕費用在
    102,958 元之範圍內，尚屬於法有據，應予准許。逾此部分
    之請求，則屬無據，應予駁回。
  4.拖吊費用部分：7,000元
    原告主張其所有車號X3-0265 號自小客車於93年4 月10日本
    件車禍後車頭全毀，無法駛離現場，不得已始僱請拖吊公司
    將上開自小客車拖吊進廠修繕，因而支出拖吊費用7,000 元
    ，業據原告提出高速公路車輛拖救服務契約三聯單為證，復
    為被告所不爭執，經核原告上開自小客車於車禍後車頭嚴重
    受損，顯然無法由駕駛自行將上開自小客車駛離現場，原告
    為免影響交通，僱請拖吊公司將上開自小客車拖吊進場修理
    ，其所支出之拖吊費用，應屬回復原狀所必要之費用，是原
    告請求拖吊費用7,000 元，於法有據，應予准許。
  5.綜上，原告因被告之侵權行為所受損害為120,573 元（計算
    式為：醫療費用615 元＋精神慰撫金10,000元＋車輛修繕費
    用102,958 元＋拖吊費用7,000 元＝120,573 元）
  (三)綜上所述，原告依侵權行為之法律關係，請求被告給付原告
    120,573 元，及自94年7 月14日起至清償日止，按年息百分
    之五計算之利息，為有理由，應予准許。逾此部分之請求，
    為無理由，應予駁回。
  (四)本判決第1 項原告勝訴部分，係所命給付之金額未逾50萬元
    之判決，依民事訴訟法第389 條第1 項第5 款規定，應依職
    權宣告假執行，此部分雖經原告陳明願供擔保請准宣告假執
    行，惟其聲請不過促請法院職權發動，本院無庸就其聲請為
    准駁之裁判，附此敘明。又被告陳明願供擔保請准宣告免為
    假執行，經核於法並無不合，爰酌定相當之擔保金額併宣告
    之。至原告敗訴部分，其假執行之聲請因訴之駁回而失所附
    麗，應併予駁回。
五、訴訟費用負擔之依據：民事訴訟法第79條。
中    華    民    國    95    年    3     月    13    日
                  民事第二庭    法  官  冷明珍
以上正本係照原本作成
如對本判決上訴，須於判決送達後20日內向本院提出上訴狀
中    華    民    國    95    年    3     月    13    日
                                書記官  朱克文


司法院資訊處製作；財團法人民間司法改革基金會備份。
